【裁判字號】    95,台上,5044
【裁判日期】    950914
【裁判案由】    違反公職人員選舉罷免法
【裁判全文】
最高法院刑事判決            九十五年度台上字第五０四四號
    上  訴  人  甲○○
                        18號.
上列上訴人因違反公職人員選舉罷免法案件，不服台灣高等法院
中華民國九十五年六月二十日第二審更審判決 (九十四年度選上
更(二)字第八號，起訴案號：台灣桃園地方法院檢察署九十一年度
偵字第二一二八、二六九三號)，提起上訴，本院判決如下：
    主  文
上訴駁回。
    理  由
按刑事訴訟法第三百七十七條規定：上訴於第三審法院，非以判
決違背法令為理由不得為之；是提起第三審上訴，應以原判決違
背法令為理由，係屬法定要件；如果上訴理由狀並未依據卷內訴
訟資料具體指摘原判決不適用何種法則或如何適用不當，或所指
摘原判決違法情事，顯與法律規定得為第三審上訴理由之違法情
形不相適合時，均應認其上訴為違背法律上之程式，予以駁回。
本件原判決撤銷第一審關於上訴人甲○○部分之科刑判決，改判
依民國九十四年十一月三十日修正公布，自同年十二月二日施行
前之公職人員選舉罷免法第九十條之一第一項，論上訴人對於有
投票權之人，行求賄賂，而約其投票權為一定之行使罪，處有期
徒刑陸月，褫奪公權壹年，並依九十四年二月二日修正公布，自
九十五年七月一日施行前之刑法第四十一條第一項（原判決漏引
）規定，諭知易科罰金之折算標準，扣案新台幣（下同）肆萬元
沒收；並說明上訴人另被訴與束克紹共同對於有投票權之人交付
對筆、茶梅，及上訴人對於有投票權之劉福來交付現金十萬元以
賄選等二部分，犯罪均不能證明，惟公訴人認與上開科刑部分，
有連續犯之裁判上一罪關係，該二部分乃均不另為無罪之諭知，
已分別詳認定犯罪事實之依據及憑以認定之理由；並對上訴人
否認犯罪之辯詞，如何不足採信，亦已依據卷內資料予以指駁及
說明，俱有卷存之證據資料可資覆按；從形式上觀察，原判決並
無違背法令情形。上訴人之上訴意旨略稱：(一)、證人劉福來如何
轉交賄款四萬元予檢察官扣案，證人尹維相事前是否知悉上訴人
向劉福來行賄事由，原判決理由之說明前後齟齬；又依附卷通聯
紀錄，案發當日劉福來全天在外以0000000000號行動
電話對外聯絡，當晚二十一時十九分係由劉福來以上開行動電話
自外撥打0000000家用電話與其妻張鳳嬌聯繫，卷附監聽
譯文並無當晚二十一時三十七分四十六秒之通話資料，足以證實
劉福來於案發當晚九時三十分並不在家，上訴人自不可能於該時
段至其住處交付賄款四萬元，原判決事實之認定與卷存證據資料
不符，均有理由矛盾之違法。(二)、依內政部警政署刑事警察局鑑
驗書所載，扣案賄款即千元紙鈔四十張並無指紋可資比對，原判
決就此有利上訴人之證據，未說明不採之理由，自有理由不備之
違背法令。(三)、劉福來曾請求上訴人之競選對手羅煥爐為其子安
排鄉公所駐衛警工作，案發當日劉福來未依約留在住處等候上訴
人，其就外出辦事之供述亦前後不一，原判決就上情未詳予調查
審酌，逕認劉福來不會誣陷上訴人，尚與經驗法則有違。(四)、原
審就法務部調查局桃園縣調查站（下稱桃園縣調查站）所翻譯之
通聯紀錄中所載「某男接聽」、「某人已經來了」之「某男」、
「某人」究何所指，並未詳加調查，逕認該「某人」即係上訴人
，殊嫌率斷。(五)、賄款四萬元，如何處理及如何轉交檢察官，劉
福來及張鳳嬌之證述前後不一，有重大明顯瑕疵，原判決仍採為
判決基礎，洵有未洽；請求撤銷原判決並發回原審法院更為審理
等語。惟查：事實之認定及證據之取捨，乃屬事實審法院之職權
，證人之證言及合法調查所得之證據何者為可採，事實審法院本
得參酌其他相關證據為自由之判斷，苟無違反經驗法則或論理法
則，自難指為違法。原判決認定上訴人有於九十一年一月二十日
晚上九時三十分許，攜款四萬元至有投票權之劉福來住處，向劉
福來行求賄賂，約其投票權為一定之行使等事實，原判決理由一
已詳敘其所憑及認定之理由，核屬事實審法院取捨證據職權之適
法行使，尚無違經驗法則及論理法則，亦無理由不備或所載理由
矛盾之違法；至案發當晚二十一時十九分，劉福來有無以000
0000000行動電話自外撥打0000000其住家電話、
案發當天劉福來是否全天在外、監聽譯文有無案發當晚二十一時
三十七分四十六秒之通話資料、賄款四萬元如何送交檢察官扣案
及尹維相事前是否知悉上訴人要向劉福來行賄等項，原判決雖未
予調查審認並於理由內說明，理由不無疏漏，惟於判決主旨尚無
所影響；上訴意旨(一)、(三)任意爭論，殊非適法之第三審上訴理由
。又刑事訴訟法第三百十條第二款規定，有罪之判決書，對於被
告有利之證據不採納者，固應說明其理由；惟其所謂對於被告有
利之證據，係指該證據客觀上對論罪科刑有所影響，且對被告有
利，具有證據評價之必要性者而言；倘該證據客觀上對論罪科刑
並無影響，既無為證據評價之必要，縱未在判決理由內加以說明
，亦僅係行文簡略而已。原判決既採信不利上訴人之事證，資為
論罪基礎，自係摒棄不採其他有利之部分；原判決就內政部警政
署刑事警察局鑑驗書所載扣案四十張千元紙鈔並無指紋可資比對
一節，未說明捨棄不採之心證理由，理由固有缺漏，惟亦與判決
主旨不生影響；上訴意旨(二)猶執以指摘，同非適法。再刑事訴訟
法第三百七十九條第十款所謂應於審判期日調查之證據，必須該
證據確與待證事實有重要關係，就其案情委有調查之必要者而言
。原判決理由一說明上訴人於案發當晚至劉福來住處交付賄款四
萬元後，劉福來旋即致電尹維相一節，亦已詳述其所憑（見原判
決正本第五頁末五行至第六頁第十一行）；是桃園縣調查站翻譯
通聯紀錄所載「某男接聽」、「某人已經來了」之「某男」、「
某人」所指為何，此部分事證已明，原審就此不再為無益之調查
，不得指為調查未盡；上訴意旨(四)指摘原審調查未盡，仍非適法
之上訴理由。而證據之證明力係由法院自由判斷，縱證人之證言
前後未盡相符，但原審本於審理所得心證，就其證言之一部認確
實可信予以採取，尚非法所不許。劉福來及張鳳嬌關於賄款四萬
元究如何處理，二人之供述雖然不一，惟就該賄款四萬元確由上
訴人交付一節，所述並無二致，原判決於理由一亦已詳其調查
審認之意見，核與卷內資料仍無不符，難謂有何違法；上訴意旨
(五)執以指摘，亦非適法之第三審上訴理由。綜上所述，上訴意旨
所指各節，或為單純事實之爭執；或不影響全部犯罪事實之認定
而可認於原判決之主旨有影響；或原審已加審酌、論斷，屬原審
得本於職權裁量之事項，已於判決內詳述其認事採證及證據取捨
、判斷之理由，為其職權之適法行使，並無違背證據法則之情形
；或事證已臻明確並無再為傳訊調查必要之裁量事項，要無上訴
意旨所指違背法令之情形；上訴意旨徒憑己意，漫言指摘原判決
違背法令，核與法律規定得為第三審上訴理由之形式要件不符，
應認其上訴違背法律上之程式，予以駁回。
據上論結，應依刑事訴訟法第三百九十五條前段，判決如主文。
中    華    民    國  九十五  年    九    月   十四   日
                      最高法院刑事第十二庭
                          審判長法官  林  永  茂
                                法官  洪  文  章
                                法官  蘇  振  堂
                                法官  蕭  仰  歸
                                法官  何  菁  莪
      本件正本證明與原本無異
                                      書  記  官
中    華    民    國  九十五  年    九    月   十九   日
                                                      J


司法院資訊處製作；財團法人民間司法改革基金會備份。
